臺灣板橋地方法院交通事件裁定　　　　96年度交聲字第1040號
原處分機關　交通部公路總局臺北區監理所
異　議　人
即受處分人　甲○○
上列異議人即受處分人因違反道路交通管理處罰條例案件，對於
原處分機關交通部公路總局臺北區監理所於中華民國九十六年六
月二十九日所為之北監營裁字第裁四０－Ｃ00000000號
之處分不服，聲明異議，本院裁定如下：
    主  文
原處分撤銷。
甲○○不罰。
    理  由
一、原處分意旨略以：異議人即受處分人甲○○於民國九十六年
    一月十五日上午八時四十分駕駛車牌號碼ＡＬ－三四五號營
    業大貨車，在臺北縣蘆洲市○○路三五五巷十一之一號因違
    反道路交通安全規則，致與同向由被害人陳蔡惠美駕駛車牌
    號碼ＨＰ－八０二九號自用小客車發生撞擊，因而使被害人
    陳蔡惠美死亡，原舉發機關即臺北縣政府警察局蘆洲分局因
    認異議人有駕駛汽車違反道路交通安全規則第一百十二條第
    一條第一項第一款，肇事致人死亡之違規事實，而填製北縣
    警交字第Ｃ00000000號舉發違反道路交通管理事件
    通知單舉發，原處分機關依道路交通管理處罰條例第六十一
    條第一項第四款之規定，於九十六年六月二十九日以北監營
    裁字第裁四０－Ｃ00000000號裁決書，裁處異議人
    吊銷駕駛執照，一年內禁考之處分等語。
二、異議意旨略以：伊於上開時間，駕駛該營業大貨車並裝載挖
    土機（有向臺北區監理所申請臨時通行證）行經上址之修理
    廠門口，因等待該修理廠開門而暫停在該處，卻遭後方由案
    外人陳蔡惠美所駕駛之該自小客車撞擊，致案外人陳蔡惠美
    死亡，然斯時伊並非故意違規停車而導致事故發生，實因該
    自小客車不明原因失控，由內側車道偏離而撞擊該大貨車，
    且依臺北縣車輛行車事故鑑定委員會鑑定意見書鑑定意見認
    ：甲○○駕駛大貨車無肇事因素，陳蔡惠美駕駛小客車不明
    原因失控為肇事因素，故原處分依道路交通管理處罰條例第
    六十一條第一項第四款之規定，裁處吊銷駕駛執照、一年內
    禁考，將造成伊生計問題，為此聲明異議，請求撤銷原處分
    等語。
三、按汽車駕駛人，駕駛汽車有違反道路交通安全規則、第三十
    三條之管制規則，因而肇事致人死亡情形者，吊銷其駕駛執
    照，道路交通管理處罰條例第六十一條第一項第四款固有明
    文。惟按道路交通管理處罰條例第八十九條規定，法院受理
    有關交通事件，準用刑事訴訟法之規定，刑事訴訟法中有關
    證據法則部分，自應適用於道路交通事件。刑事訴訟法第一
    百五十四條第二項規定，犯罪事實應依證據認定之，無證據
    不得認定犯罪事實。是以事實之認定，應憑證據，如未能發
    現相當證據，或證據不足以證明，自不能以推測或擬制之方
    法，以為裁判之基礎。
四、經查：
(一)、本件車禍肇事路段即臺北縣蘆洲市○○○道為雙向各二線道
    ，而異議人將該大貨車停放在該環堤大道往三重方向即復興
    路三五五巷十一號之一前之紅線區即禁止停車處，該車身佔
    用慢車道二點四公尺（該慢車道路寬為三點八公尺，因該大
    貨車佔用慢車車道，致該慢車道尚餘一點四公尺寬），且斯
    時為日間自然光、路面鋪設柏油路、乾燥且無缺陷，道路無
    障礙物、視距良好，以及該大貨車係遭被害人陳蔡惠美所駕
    駛之自用小客車右前車角自後方撞擊到該大貨車左後車角，
    致被害人死亡等情，此為異議人所不爭執，並有臺北縣政府
    警察局蘆洲分局九十六年八月十三日北縣警蘆刑字第０九六
    ００二四二八八號函暨本件車禍之現場圖、現場照片、道路
    交通事故調查報告表(一)、(二)等（詳見本院卷第二十至五十九
    頁）在卷可稽，是本件車禍係該自小客車自後方撞擊該停放
    於路旁之大貨車；況本件肇事情形，經送臺灣省臺北縣區車
    輛行車事故鑑定委員會鑑定，該會綜合現場跡證與相關證人
    證述，其鑑定結果亦認：陳蔡惠美駕駛自用小客車，不明原
    因失況撞擊路旁靜止之車輛，為肇事原因；甲○○駕駛營業
    大貨車，無肇事因素，然於禁止臨時停車標線處停車有違規
    定等情，此有臺灣省臺北縣區車輛行車事故鑑定委員會九十
    六年四月十一日北縣鑑字第九六０一六六字號鑑定書意見書
    在卷可參，是本件車禍發生當時，異議人既係將該大貨車停
    放在路旁而遭被害人所駕駛之自小客車自後方撞擊，異議人
    之駕駛行為，就本件車禍之發生而言，並無肇事因素。至參
    照現場照片及現場圖所示，異議人將該大貨車停放在紅線即
    禁止停車處，而有違反道路交通安全規則之情形，然該違規
    行為與本件車禍之發生，經核並無相當因果關係，故據此尚
    不足以認定異議人之駕駛行為，就本件車禍而言，有何肇事
    因素。從而，足見本件異議人於肇事當時之駕駛行為，應無
    原處分意旨所稱之違規情事。
(二)、因而，異議人雖有前開於禁止臨時停車標線處停車之違規行
    為，然本件事故之發生客觀上並無法歸責於該違規行為，此
    外，復查無其他積極證據足以認定異議人因於上開時、地駕
    駛營業大貨車違反交通安全規則，肇事致人死亡之違規行為
    ，則揆諸首揭規定及說明，原處分機關遽以裁罰，即有不當
    ，異議人之異議，為有理由，自應由本院將原處分撤銷，諭
    知異議人不罰，以資適法。
五、據上論斷，應依道路交通管理處罰條例第八十七條第二項、
    道路交通案件處理辦法第二十條前段，裁定如主文。
中　　華　　民　　國　　96　　年　　9 　　月　　10　　日
                     交通法庭法　官  饒金鳳
以上正本證明與原本無異。
如不服本裁定應於送達後五日內向本院提出抗告狀。
                             書記官  王春森
中　　華　　民　　國　　96　　年　　9 　　月　　10　　日
